臺灣桃園地方法院刑事判決　　　　　　　95年度訴字第1540號
公　訴　人　台灣桃園地方法院檢察署檢察官
被　　　告　戊○○
　　　　　　　　　　（現羈押在台灣桃園看守所）
　　　　　　甲○○
　　　　　　丁○○
　　　　　　　　　　弄21號
　　　　　　　　　　（現另案在台灣桃園監獄執行中）
共　　　同
指定辯護人　本院公設辯護人　丙○○
上列被告等因違反槍砲彈藥刀械管制條例等案件，經檢察官提起
公訴（95年度偵字第5787號），本院判決如下：
    主  文
戊○○共同未經許可，持有可發射子彈具有殺傷力之改造手槍，
累犯，處有期徒刑年陸月，併科罰金新台幣柒萬元，罰金如易
服勞役，以新台幣壹仟元折算壹日。扣案如附表一、附表二編號
1 、附表三所示之物，均沒收。又共同以脅迫使人行無義務之事
，累犯，處有期徒刑柒月，減為有期徒刑月又拾伍日。應執行
有期徒刑年捌月，併科罰金新台幣柒萬元，罰金如易服勞役，
以新台幣壹仟元折算壹日。扣案如附表一、附表二編號1 、附表
三所示之物，均沒收。
甲○○共同未經許可，持有可發射子彈具有殺傷力之改造手槍，
處有期徒刑年貳月，併科罰金新台幣伍萬元，罰金如易服勞役
，以新台幣壹仟元折算壹日。扣案如附表一、附表二編號1 、附
表三所示之物，均沒收。
丁○○共同未經許可，持有可發射子彈具有殺傷力之改造手槍，
累犯，處有期徒刑年肆月，併科罰金新台幣伍萬元，罰金如易
服勞役，以新台幣壹仟元折算壹日。扣案如附表一、附表二編號
1 、附表三所示之物，均沒收。
    事  實
一、戊○○前曾於民國92年間因違反槍砲彈藥刀械管制條例案件
    ，經本院以92年度訴字第327 號判決判處有期徒刑1 年2 月
    ，罰金新台幣7 萬元確定，於92年8 月11入監執行，於94年
    1 月11日縮刑期滿執行完畢（構成累犯）；丁○○前曾於91
    年間因偽造文書案件，經本院以91年度訴字第1208號判決判
    處有期徒刑6 月確定；於92年間又因竊盜案件，經台灣台中
    地方法院以92年度易字第80號判決判處有期徒刑1 年確定；
    上開2 罪經台灣台中地方法院以92年度聲字第2594號裁定定
    應執行有期徒刑1 年5 月確定，於92年7 月23日入監執行，
    於93年11月4 日縮短刑期假釋出監，於93年11月22日縮刑期
    滿，假釋未經撤銷，未執行之刑以已執行論而執行完畢（構
    成累犯）。
二、戊○○明知具殺傷力之改造槍枝、子彈，均係槍砲彈藥刀械
    管制條例管制之物品，非經中央主管機關許可，不得持有，
    基於持有可發射子彈具有殺傷力之改造手槍、子彈之犯意，
    於94年6 月中旬某日，在桃園縣大園鄉○○○○道附近「海
    霸王餐廳」前，以新台幣（下同）30,000元之價格，向真實
    姓名年籍不詳綽號「小吳」之成年男子購買如附表一、二所
    示之改造手槍1 支、土造子彈6 顆，自斯時起，即未經主管
    機關許可而持有上開改造手槍1 支及土造子彈6 顆。
三、甲○○前與乙○○有債務糾紛，而欲向乙○○索回前已給付
    之利息，乃委請丁○○處理該債務，丁○○則另邀同戊○○
    共同前往，甲○○、丁○○、戊○○竟基於脅迫他人行無義
    務之事之犯意聯絡，於94年12月5 日晚間6 時許，甲○○向
    乙○○佯稱欲清償欠款為由，而與陳怡伶相約至桃園縣大園
    鄉五權村加油站前，甲○○、丁○○先行前往該處等候，戊○○則另駕駛車號CZ-3457 號自用小客車前往該處與甲○○
    、丁○○會合，約半小時後，乙○○及其友人己○○依約前
    往該處，丁○○、戊○○即叫乙○○、己○○上車乘坐於該
    車後座，戊○○亦乘坐於後座乙○○旁，甲○○則乘坐在副
    駕駛座，丁○○負責開車。其後丁○○即取出自備原空白扣
    案如附表三之本票2 紙及借據1 紙要求乙○○簽署，而甲○○、戊○○、丁○○見己○○亦同在該車上，並要求己○○
    於該借據保證人欄簽名，但遭乙○○、己○○拒絕，丁○○
    乃提高音量喝令乙○○、己○○簽署，使乙○○、己○○因
    擔憂若不聽從恐受不利，而心生畏懼，以逼使乙○○分別於
    上開本票簽名並填載身分證字號、住址（未填載票面金額、
    發票日而未完成簽發票據之行為）及在該借據上債務人欄簽
    名，己○○亦於該借據保證人欄簽名，其後將該本票、借據
    交付與丁○○，丁○○得手後，乃質問乙○○「家裡有沒有
    錢？」，經乙○○表示要去桃園縣平鎮市○○路○ 段22 號2
    樓之3 找其表姊饒文華，戊○○乃提議先前往拿取其藏放在
    桃園縣大園鄉溪海國小附近某夜市附近草叢內之如附表一、
    二所示之改造手槍1 支、土造子彈6 顆備用，經丁○○、甲○○同意後，丁○○乃駕駛上開車輛搭載甲○○、戊○○、
    乙○○、己○○等人前往上開地點，由戊○○單獨下車拿取
    如附表一、二所示之改造手槍1 支、土造子彈6 顆並放置在
    未扣案之黑色袋子內，待戊○○返回車上，丁○○、甲○○
    乃起意與戊○○基於未經許可持有可發射子彈具有殺傷力之
    改造手槍、子彈之犯意聯絡，共同持有如附表一、二所示之
    改造手槍1 支、土造子彈6 顆，丁○○即開車搭載上開人前
    往桃園縣平鎮市○○路○ 段22號2 樓之3 ，途中戊○○乃打
    開該黑色袋子，讓乙○○、己○○察知其確持有槍彈，且丁○○並對戊○○稱「開一槍試試」等語，戊○○乃拉動槍機
    發出聲響，使乙○○更擔憂本身安危，而心生畏懼。嗣於94
    年12月5 日晚間8 時許，丁○○、戊○○、甲○○及乙○○
    、己○○抵達上開饒文華住處，經饒文華之夫及其友人，共
    同合力將戊○○、丁○○2 人壓制在地，並報警查獲，經警
    扣得如附表一、二所示之改造手槍1 支、土造子彈6 顆，丁○○所有供上開犯行所用如附表三所示之物，及與本案無關
    如附表四所示之物。
四、案經桃園縣政府平鎮分局報請台灣桃園地方法院檢察署檢察
    官偵查起訴。
    理  由
甲、證據能力部分：
一、證人乙○○於警詢時之陳述部分：按被告以外之人於審判外
    之言詞或書面陳述，除法律有規定者外，不得作為證據，刑
    事訴訟法第159 條第1 項定有明文。查證人乙○○於警詢時
    所為之陳述，經核不符合刑事訴訟法第159 條之2 、第159
    條之3 、第159 條之5 等規定，應無證據能力。
二、證人己○○於檢察官訊問時之證述部分：按被告以外之人於
    偵查中向檢察官所為之陳述，除顯有不可信之情況者外，得
    為證據，刑事訴訟法第159 條之1 第2 項定有明文。查證人
    於檢察官訊問時所為之證述，查無顯不可信之情況，依前開
    規定，得為證據，且經具結以擔保其證詞之真實性及憑信性
    ，且於本院審理時，被告等及辯護人均不爭執其證據能力，
    是其於檢察官訊問時所為之證述，自具有證據能力。
三、證人乙○○於檢察官訊問時之陳述部分：按證人、鑑定人依
    法應具結而未具結者，其證言或鑑定意見不得作為證據，刑
    事訴訟法第158 條之3 規定。查證人乙○○於檢察訊問時所
    為之陳述，對被告甲○○、戊○○、丁○○而言，本質上係
    屬證人，檢察官均未命其具結，是其陳述自無證據能力。
乙、認定事實之理由及依據
一、被告戊○○持有具有殺傷力之槍彈部分：
    上開犯罪事實，業據被告戊○○迭於警詢、檢察官訊問及本
    院審理時均坦承不諱，復有扣案如附表一、二所示之物可證
    ，而扣案如附表一、二所示之物經內政部警政署刑事警察局
    鑑定結果：如附表一所示之物認由仿WALTHER 廠PPK/S 型半
    自動手槍製造之槍枝換裝土造金屬槍管而成之改造手槍（槍
    枝管制編號0000000000，含彈匣1 個），經檢視，保險鈕斷
    裂，惟不影響槍枝擊發功能，仍可擊發同案送鑑子彈（即如
    附表二之土造子彈），認具殺傷力；如附表二所示之物認均
    係土造子彈（具直徑7.8MM 金屬彈頭），經採樣2 顆試射，
    可擊發，認具殺傷力，有內政部警政署刑事警察局94年12月
    20日刑鑑字第0940192553號槍彈鑑定書1 份在卷足憑。是上
    開扣案如附表一、二所示之物，均具有殺傷力，即可認定。
    足見被告戊○○之自白核與事實相符，應可採信。
二、被告甲○○、戊○○、丁○○共同以脅迫使人行無義務之事
    及持有具有殺傷力之槍彈部分：
    訊據被告丁○○、戊○○、甲○○坦承於上揭時、地在上開
    車輛上有要求乙○○簽署上開本票（僅在本票簽名並填載身
    分證字號、住址）、借據，並要己○○在借據保證人欄簽名
    ，而於前往乙○○表姊即饒文華住處前，先至桃園縣大園鄉
    溪海國小附近某夜市，由戊○○拿取上開槍、彈，並讓乙○○、己○○察知其確持有槍、彈，嗣於饒文華住處為警查獲
    之事實不諱，被告丁○○辯稱：伊沒有叫戊○○開1 槍云云
    ，被告戊○○辯稱：伊不知道前往陳怡伶表姊即饒文華住處
    之目的云云，被告甲○○辯稱：伊不知道戊○○下車是要去
    拿槍，是戊○○上車以後，伊聽到槍的聲音，才知道戊○○
    有槍云云。指定辯護人為被告3 人辯稱：本件認被告甲○○
    、丁○○亦成立共同持有槍彈刑責尚屬牽強云云。經查：
（一）查本件係被告甲○○前與證人乙○○有債務糾紛，而欲向
      證人乙○○索回前已給付之利息，乃委請被告丁○○處理
      該債務，被告丁○○則另邀同被告戊○○共同前往，業據
      被告甲○○、戊○○、丁○○供承不諱。
（二）證人乙○○分別於扣案本票簽名並填載身分證字號、住址
      及在扣案借據上債務人欄簽名，己○○亦於扣案借據保證
      人欄簽名，業據證人乙○○於本院審理時證述明確，復有
      扣案如附表三所示之本票2 紙、借據1 紙可稽，且為被告
      等所是認。又證人乙○○簽署上開本票、借據及證人己○○亦在該借據保證人欄簽名之緣由，證人乙○○於本院審
      理時證稱：在車上時，開車的人（指丁○○）拿本票及借
      據要伊簽，一開始伊不簽，後來開車的人（指丁○○）講
      話比較大聲，伊就簽了；因為對方講話比較大聲，伊會有
      點怕，所以就簽本票、借據給對方；借據上伊同事己○○
      也有簽名，其擔任保證人；是開車的人（指丁○○）叫己○○在保證人上簽名，一開始己○○不簽，後來伊叫己○○先簽，因為還是要簽，己○○只有簽借據，沒有簽本票
      ；丁○○叫伊簽本票就是講話比較大聲，當時伊會害怕，
      本票是丁○○拿給伊的，簽完後伊交給丁○○，借據也一
      樣等語（見本院96年2 月6 日審判筆錄第4 、6 、7 、10
      、11頁；本院96年5 月8 日審判筆錄第21、22頁）等語。
      是證人乙○○簽署扣案本票、借據，及證人己○○在扣案
      借據保證人欄簽名，乃因被告丁○○乃提高音量喝令證人
      陳怡伶、己○○簽署，且依當時情形，證人乙○○、己○○均係女子，對方則有被告甲○○外，尚有被告戊○○、
      丁○○2 名男性，況身處對方操控之車內，所受心理壓力
      可想而知，且證人乙○○於本院審理時迭稱：當時伊會害
      怕等語，堪認證人乙○○、己○○確在被告等脅迫下而簽
      署。至證人己○○於本院審理時一度證稱：丁○○沒有要
      求伊在借據上簽名云云（見本院96年5 月8 日審判筆錄第
      16頁），惟查扣案如附表三編號3 之借據上確有證人己○○於保證人欄簽名，是證人己○○此部分證詞，應係記憶
      錯誤，尚非可採。
（三）關於被告甲○○、戊○○、丁○○前往饒文華住處之目的
      ，於本院審理時，證人即被告丁○○證稱：因乙○○說要
      去其姊姊（指饒文華）那邊去處理等語（見本院96年5 月
      8 日審判筆錄第4 頁）；證人即被告甲○○證稱：乙○○
      說其要去那裡拿錢（見本院96年5 月8 日審判筆錄第14頁
      ）；證人乙○○證稱：對方問伊家裡有沒有錢，伊說要去
      找伊姊姊（指饒文華），對方就載伊去伊姊姊家，目的是
      要拿錢等語（見本院96年2 月6 日審判筆錄第6 頁）；證
      人己○○於本院審理時證稱：是丁○○要乙○○當天就要
      拿錢出來等語（見本院96年5 月8 日審判筆錄第18頁），
      是被告甲○○、戊○○、丁○○前往饒文華住處之目的，
      確係欲至饒文華住處取款。
（四）被告甲○○、戊○○、丁○○前往饒文華住處前，先前往
      桃園縣大園鄉溪海國小附近某夜市附近拿取戊○○藏放在
      該處草叢內之如附表一、二所示之改造手槍1 支、土造子
      彈6 顆之緣由，業據證人即被告戊○○於本院審理時證稱
      ：因為丁○○說對方在中壢，不知道會發生什麼事，丁○○知道伊有槍，是伊向丁○○提議要拿槍去的，丁○○也
      知道後來伊有去大園拿槍，而是甲○○叫丁○○處理這件
      事情，當時伊在車上向丁○○提議要去拿槍的事情的時候
      ，甲○○也有聽見，之後伊有去溪海國小附近的夜市取槍
      ，其他人在車上等伊，後來伊有把黑色袋子拿到車上，並
      且打開槍袋，伊打開槍袋時，被害人乙○○有看到槍枝，
      丁○○說開一發，但是伊並沒有開；伊去到溪海國小那邊
      ，每個人都知道伊要去拿槍，當時因為說要去被害人姊姊
      （指饒文華）那邊處理事情，可能會有很多人，伊才提議
      要去拿槍，甲○○、丁○○都有聽到，也沒有叫伊不要拿
      槍，伊有很明確讓甲○○、丁○○知道伊要去拿槍等語（
      見本院96年8 月9 日審判筆錄第3 至5 頁），且被告丁○○於本院審理時亦供承：戊○○有告訴伊要去溪海國小附
      近取槍等語（見本院96年8 月9 日審判筆錄第15頁），是
      本件因被告丁○○質問乙○○「家裡有沒有錢？」，經乙○○表示要去桃園縣平鎮市○○路○ 段22號2 樓之3 找其
      表姊饒文華，方由被告戊○○提議先前往拿取其藏放在桃
      園縣大園鄉溪海國小附近某夜市附近草叢內之如附表一、
      二所示之改造手槍1 支、土造子彈6 顆備用。
（五）至被告等雖以前詞置辯，惟查：
    1.就被告丁○○辯稱：伊沒有叫戊○○開1 槍云云，於本院
      審理時，證人乙○○證稱：伊簽完本票及借據後，對方就
      開始開車，印象中是到大園那邊，在伊左側的男子（指戊○○）下車，約5 到10分鐘後，戊○○就上車。戊○○上
      車以後，開車的那個男性（指丁○○）就跟戊○○說「用
      來試試看」，接著伊就看到戊○○拿出1 把槍等語（見本
      院96年2 月6 日審判筆錄第5 頁）；證人己○○證稱：是
      在戊○○下車又返回車上時才看到戊○○持槍，丁○○有
      叫戊○○開1 槍試看看等語（見本院96年5 月8 日審判筆
      錄第18頁）證人即被告戊○○亦證稱：伊有去溪海國小附
      近的夜市取槍，其他人在車上等伊，後來伊有把黑色袋子
      拿到車上，並且打開槍袋，伊打開槍袋時，被害人乙○○
      有看到槍枝，丁○○說開1 發，但是伊並沒有開等語（見
      本院96年8 月9 日審判筆錄第4 頁）。是證人乙○○、己○○、戊○○上開證述情節互核相符，被告丁○○空言否
      認，顯不足採。
    2.就被告戊○○辯稱：伊不知道前往乙○○表姊即饒文華住
      處之目的云云，查被告甲○○、戊○○、丁○○前往饒文
      華住處之目的，確係欲至饒文華住處取款，業據證人甲○○、乙○○、己○○於本院審理時證述明確，已如前述，
      況被告戊○○亦供承：前往饒文住處前，伊提議先前往拿
      取其藏放在桃園縣大園鄉溪海國小附近某夜市附近草叢內
      之如附表一、二所示之改造手槍1 支、土造子彈6 顆備用
      ，堪認被告戊○○確係知悉前往饒文華住處之目的，否則
      又何須取槍彈備用？是被告戊○○上開所辯，亦不足取。
    3.就被告甲○○辯稱：伊不知道戊○○下車是要去拿槍，是
      戊○○上車以後，伊聽到槍的聲音，才知道戊○○有槍云
      云，惟證人即被告戊○○於本院審理時已明確證稱：當時
      因為說要去被害人姊姊（指饒文華）那邊處理事情，可能
      會有很多人，伊才提議要去拿槍，甲○○、丁○○都有聽
      到，伊有很明確讓甲○○、丁○○知道伊要去拿槍等語，
      已如前述，況本件被告戊○○向被告丁○○為上開提議時
      ，被告甲○○、戊○○、丁○○均同在車上，而被告丁○○、甲○○、戊○○既分別乘坐於駕駛座、副駕駛座、後
      座，則乘坐於後座之被告戊○○向乘坐駕駛座之被告丁○○為上開提議時，在車輛內之狹小空間中，被告甲○○焉
      有全然不知之理，被告甲○○所辯，顯與常情不符，已難
      採信。參諸本件起因被告甲○○與證人乙○○間之債務糾
      紛，則被告甲○○就當時被告丁○○欲搭載證人乙○○前
      往何處？目的為何？理應更加留意，則前往饒文華住處前
      ，被告等人先繞至桃園縣大園鄉溪海國小附近，且被告戊○○尚且下車，被告甲○○豈有不加聞問之理？是被告甲○○上開所辯亦非可採。
    4.就公設辯護人為被告等辯稱：認被告甲○○、丁○○亦成
      立共同持有槍彈刑責尚屬牽強云云，惟查本件係因被告丁○○質問乙○○「家裡有沒有錢？」，經乙○○表示要去
      桃園縣平鎮市○○路○ 段22號2 樓之3 找其表姊饒文華，
      方由被告戊○○提議先前往拿取其藏放在桃園縣大園鄉溪
      海國小附近某夜市附近草叢內之如附表一、二所示之改造
      手槍1 支、土造子彈6 顆備用，被告戊○○、丁○○、甲○○等人即共同乘坐上開車輛前往上開地點，雖由被告戊○○單獨下車拿取如附表一、二所示之改造手槍1 支、土
      造子彈6 顆並放置在未扣案之黑色袋子內，待戊○○返回
      車上時，被告丁○○、甲○○與戊○○有未經許可持有可
      發射子彈具有殺傷力之改造手槍、子彈之犯意聯絡。是公
      設辯護人上開所辯，尚有誤會。
三、本件事證已臻明確，被告3 人犯行洵堪認定，應予依法論科
    。
四、新舊法之適用：
（一）刑法及刑法施行法部分條文業經修正公布，並均於95年7
      月1 日施行。按修正後刑法第2 條第1 項之規定：「行為
      後法律有變更者，適用行為時之法律。但行為後之法律有
      利於行為人者，適用最有利於行為人之法律」，係規範行
      為後法律變更所生新舊法比較適用之準據法，於新法施行
      後，應適用新法第2 條第1 項之規定，為「從舊從輕」之
      比較；比較時應就罪刑有關之共犯、未遂犯、想像競合犯
      、牽連犯、連續犯、結合犯，以及累犯加重、自首減輕暨
      其他法定加減原因（如身分加減）與加減例等一切情形，
      綜其全部罪刑之結果而為比較（最高法院95年度第8 次刑
      事庭會議決議參照）。而95年7 月1 日修正公布施行之刑
      法第2 條第1 項規定，行為後法律有變更者，適用行為時
      之法律。但行為後之法律有利於行為人者，適用最有利於
      行為人之法律，係採從舊從輕之原則。而所謂「法律有變
      更」，係指足以影響行為之可罰性範圍及其法律效果之法
      律修正而言，易科罰金之折算標準、易服勞役之折算標準
      及期限涉及裁量權之行使，係屬科刑規範事項，其折算標
      準於裁判時並應於主文內諭知，與一般純屬執行之程序有
      別，是如新舊法對易科罰金之折算標準、易服勞役之折算
      標準及期限各有不同時，自應依上開規定，比較適用最有
      利於行為人之法律。而比較時應就罪刑有關之共犯、未遂
      犯、連續犯、牽連犯、結合犯、以及累犯加重、自首減輕
      、暨其他法定加減原因、與加減例等一切情形，綜其全部
      之結果，而為比較，再適用有利於行為人之法律處斷，且
      應就罪刑有關之一切情形，比較其全部之結果，而為整個
      之適用，不能割裂而分別適用有利益之條文，最高法院24
      年上字第4634號、27年上字第2615號判例固足參照，但此
      之所謂不能割裂適用，係指與罪刑有關之本刑而言，不包
      括易刑處分，事關刑罰執行之易刑處分仍應分別適用最有
      利於行為人之法律。易言之，倘所處之主刑同時有徒刑、
      拘役易科罰金、罰金易服勞役之情形時，關於易科罰金、
      易服勞役部分應分別為新舊法有利不利之比較（最高法院
      96年度台非字第58號判決意旨參照）。又現行刑法第2 條
      第1 項明文規定：「行為後法律有變更者，適用行為時之
      法律。但行為後之法律有利於行為人者，適用最有利於行
      為人之法律。」惟此「法律變更」與法律修正之概念有別
      ；所謂法律變更應係指因法律修正而「刑罰」有實質之更
      異而言（如修正後新舊法法定本刑輕重變更），始有依上
      開規定為準據法而比較適用新法或舊法之問題（最高法院
      96年度台上字第1601號判決意旨參照）。惟刑法條文雖經
      修正，但若僅屬單純之文字修飾，或將實務見解或法理明
      文化，而不涉及刑罰之輕重、構成要件之變更，或其他有
      利、不利於行為人之情形者，即無庸依刑法第2 條第1 項
      之規定比較新舊法，而應依一般法律適用原則，適用「裁
      判時法」處斷（最高法院95年度第21次刑事庭會議決議、
      96年度台上字第941 號判決意旨參照）。
（二）本件被告3 人行為後，關於刑法第304 條第1 項之罪，其
      法定罰金刑最低度部分，由修正前刑法第33條第5 款規定
      為銀元1 元以上，依罰金罰鍰提高標準條例第1 條前段提
      高為10倍（提高後折算為新台幣30元），修正後刑法第33
      條第5 款則修正為新台幣1 千元以上，以百元計算。經比
      較前述新、舊法結果，修正後規定並未較有利於行為人，
      則應依修正後刑法第2 條第1 項前段規定，適用行為時（
      即修正前）之法律。
（三）被告甲○○、丁○○行為後，刑法第55條牽連犯之規定業
      已刪除，此刪除雖非犯罪構成要件之變更，但顯已影響行
      為人刑罰之法律效果，自屬法律有變更。經比較前述新、
      舊法結果，修正後規定並未較有利於行為人，則應依修正
      後刑法第2 條第1 項前段規定，適用行為時（即修正前）
      之法律。
（四）被告戊○○行為後，刑法第51條第5 款之規定亦有修正，
      修正前刑法第51條規定：「數罪併罰，分別宣告其罪之刑
      ，依左列各款定其應執行者：」其中第5 款規定：「宣告
      多數有期徒刑者，於各刑中之最長期以上，各刑合併之刑
      期以下，定其刑期。但不得逾20年。」修正後刑法第51條
      第5 款規定：「宣告多數有期徒刑者，於各刑中之最長期
      以上，各刑合併之刑期以下，定其刑期。但不得逾30年」
      ，則修正後之規定，將宣告多數有期徒刑定執行刑之上限
      ，由修正前之不得逾20年，提高為不得逾30年，其餘則無
      不同。經比較前述新、舊法結果，修正後規定並未較有利
      於行為人，則應依修正後刑法第2 條第1 項前段規定，適
      用修正前之法律，定其應執行之刑。
（五）被告戊○○行為後，刑法第42條易服勞役之規定亦有修正
      ，修正前刑法第42條第1 項、第2 項、第3 項規定：「罰
      金應於裁判確定後兩個月內完納，期滿而不完納者，強制
      執行，其無力完納者，易服勞役；易服勞役以1 元以上3
      元以下，折算1 日，但勞役期限不得逾6 個月；罰金總額
      折算逾6 個月之日數者，以罰金總額與6 個月之日數比例
      折算。」又罰金罰鍰提高標準條例亦於95年4 月28日修正
      ，並於同年7 月1 日施行，而將修正前罰金罰鍰提高標準
      條例第2 條規定「依刑法第41條易科罰金或第42條第2 項
      易服勞役者，均就其原定數額提高為100 倍折算1 日；法
      律所定罰金罰鍰數額未依本條例提高倍數，或其處罰法律
      無罰金刑之規定者，亦同。」之規定刪除；修正後刑法第
      42條第1 項、第3 項、第5項 規定：「罰金應於裁判確定
      後2 個月內完納，期滿而不完納者，強制執行，其無力完
      納者，易服勞役。但依其經濟或信用狀況，不能於2 個月
      內完納者，得許期滿後1 年內分期繳納。遲延1 期不繳或
      未繳足者，其餘未完納之罰金，強制執行或易服勞役；易
      服勞役以新台幣1,000 元、2,000 元或3,000 元折算1 日
      。但勞役期限不得逾1 年；罰金總額折算逾1 年之日數者
      ，以罰金總額與1 年之日數比例折算。」此項修正屬科刑
      規範事項之變更，其折算標準為裁判時所應諭知，亦屬法
      律變更。經比較前述新、舊法結果，本件修正後規定較有
      利於行為人，則應依修正後刑法第2 條第1 項規定，適用
      行為後（即修正後）之法律。
（六）刑法第304 條第1 項之罪，其法定拘役刑最高度部分（即
      刑法第33條第4 款），對被告3 人無有利、不利情形，應
      適用裁判時（即修正後）之法律。
（七）被告3 人行為後，刑法第28條共同正犯之規定雖有修正，
      修正前刑法第28條規定：「2 人以上共同實施犯罪之行為
      者，皆為正犯」，修正後改為「2 人以上共同實行犯罪之
      行為者，皆為正犯」，不論依修正前後刑法第28條之規定
      ，被告之行為均構成正犯，就此而言並無有利或不利之情
      形，自應適用裁判時（即修正後）之法律（最高法院96年
      度台上字第1415號判決同此見解）。
（八）被告3 人行為後，刑法第55條關於想像競合犯之規定，亦
      有修正，修正後增設但書規定「但不得科以較輕罪名所定
      最輕本刑以下之刑」，係科刑之限制，為法理之明文化，
      非屬法律之變更問題，應適用裁判時法（最高法院95年度
      第21次刑事庭會議決議參照）。
（九）被告戊○○、丁○○行為後，刑法第47條累犯規定雖有修
      正，被告戊○○、丁○○不論依修正前或修正後之規定，
      均構成累犯，並無有利或不利之情形，應適用裁判時法（
      最高法院96年度台上字第1415、3781號判決意旨參照）。
（十）另刑法施行法第1 條之1 施行後，罰金刑貨幣單位雖有「
      銀元」、「新台幣」之差異，惟適用結果之罰金額度則無
      二致，就罰金法定刑提高之「刑罰權規範內容」並無利或
      不利變更，自不生新舊法之比較問題，應適用具特別法及
      準據法之刑法施行法第1 條之1 規定（台灣高等法院暨所
      屬法院95年度法律座談會刑事類提案第16號參照）。
（十一）至於沒收之規定，刑法第38條第2 項、第3 項，係將「
        犯人」修正為「犯罪行為人」，僅為純文字修正，無新
        舊法比較適用之問題，亦應依一般法律適用原則，適用
        裁判時法。
五、論罪科刑：
（一）核被告戊○○其最初持有手槍、子彈部分，係犯槍砲彈藥
      刀械管制條例第8 條第4 項之未經許可，持有可發射子彈
      具有殺傷力之手槍罪及同條例第12條第4 項之未經許可，
      持有子彈罪。被告甲○○、戊○○、丁○○逼使被害人陳
      怡伶分別於上開本票簽名並填載身分證字號、住址及在上
      開借據上債務人欄簽名，並迫使被害人己○○亦於該借據
      保證人欄簽名，並搭載被害人乙○○至饒文華住處取款，
      途中先前往拿取手槍、子彈所為，係犯刑法第304 條第1
      項之強制罪、槍砲彈藥刀械管制條例第8 條第4 項之未經
      許可，持有可發射子彈具有殺傷力之手槍罪及同法第12
      條第4 項之未經許可持有子彈罪。被告甲○○、戊○○、
      丁○○3 人，就此部分，均有犯意之聯絡及行為之分擔，
      皆為共同正犯。被告等上開以一個持有行為，同時觸犯槍
      砲彈藥刀械管制條例第8 條第4 項之未經許可，持有可發
      射子彈具殺傷力之手槍罪及同條例第12條第4 項之未經許
      可，持有子彈罪，係想像競合犯，應依修正後刑法第55條
      規定，從較重之未經許可，持有可發射子彈具殺傷力之手
      槍罪。又被告甲○○、戊○○、丁○○同時同地以脅迫使
      被害人乙○○、己○○行無義務之事，亦係想像競合犯，
      應依修正後刑法第55條規定，從一重處斷。按未經許可，
      無故持有槍、彈罪，其持有之繼續，為行為之繼續，至持
      有行為終了時，均論為一罪，不得割裂。若持有之後，以
      之犯他罪，兩罪間之關係如何，端視開始持有之原因為斷
      ，如早已非法持有槍、彈，後另起意犯罪；或意圖犯甲罪
      而持有槍、彈，卻持以犯乙罪，均應以數罪併罰論處；必
      因意圖犯某罪而持有槍、彈，嗣後果持之以犯該罪，兩罪
      間始有牽連犯之適用（最高法院90年度台上字第3270 號
      判決意旨參照）。查被告戊○○最初持有手槍、子彈時，
      尚非供其後強制犯行所用，與其後另行起意強制犯行，為
      數罪併罰，並無方法與結果之牽連關係（最高法院29年上
      字第1527號判例意旨參照），是被告戊○○所犯上開2 罪
      ，犯意各別，罪名有異，應予分論併罰。而被告甲○○、
      丁○○所犯非法持有手槍罪與強制罪間，有方法與結結果
      之牽連關係，應從較重之非法持有手槍罪處斷。
（二）雖公訴人於本院審理時更正起訴法條認被告3 人係犯刑法
      第302 條第1 項妨害自由罪（見本院96年8 月9 日審判筆
      錄第16頁）。按刑法第302 條第1 項之罪所稱之非法方法
      ，已包括強暴、脅迫或恐嚇等一切不法手段在內，且該罪
      既係以私行拘禁為其非法剝奪人行動自由之例示，在性質
      上自須被害人行動自由被剝奪已持續相當之時間，始足當
      之。因之，本件被告等係欲向被害人乙○○索回被告甲○○前已給付之利息，經被害人乙○○表示欲至饒文華住處
      拿錢，方被告等方載同被害人乙○○、己○○至饒文華住
      處，雖其行動自由遭受短瞬影響，但並無持續相當時間遭
      受剝奪者，自與刑法第302 條第1 項之構成要件有間，是
      公訴人認被告等涉犯刑法第302 條第1 項之罪，尚有未洽
      。另本件公訴人起訴認被告等係犯刑法第346 條第1 項恐
      嚇取財罪，惟本件被告等既係欲向被害人乙○○索回被告
      甲○○前已給付之利息，主觀上已難認有不法之意圖，又
      本票雖係有價證券，被告等雖迫被害人乙○○於上開本票
      簽名並填載身分證字號、住址，但被害人乙○○並未填載
      票面金額、發票日，而未完成簽發票據，尚非屬有價證券
      ，而無經濟價值（至嗣後被告丁○○自行填載票面金額，
      乃另一問題），是公訴人此部分認定，尚有未洽，惟公訴
      人於本院審理時業已更正起訴法條，本院自無庸變更法條
      。
（三）被告戊○○前曾於92年間因違反槍砲彈藥刀械管制條例案
      件，經本院以92年度訴字第327 號判決判處有期徒刑1 年
      2 月，罰金新台幣7 萬元確定，於92年8 月11日入監執行
      ，於94年1 月11日縮刑期滿執行完畢（構成累犯）；被告
      丁○○前曾於91年間因偽造文書案件，經本院以91年度訴
      字第1208號判決判處有期徒刑6 月確定；於92年間又因竊
      盜案件，經台灣台中地方法院以92年度易字第80號判決判
      處有期徒刑1 年確定；上開2 罪經台灣台中地方法院以92
      年度聲字第2594號裁定定應執行有期徒刑1 年5 月確定，
      於92年7 月23日入監執行，於93年11月4 日縮短刑期假釋
      出監，於93年11月22日縮刑期滿，假釋未經撤銷，未執行
      之刑以已執行論而執行完畢，此有台灣高等法院被告前案
      紀錄表與台灣桃園地方法院檢察署刑案資料查註紀錄表各
      1 份存卷可按，其於5 年以內各再犯本件有期徒刑以上之
      罪，為累犯，應均依修正後刑法第47條第1 項之規定加重
      其刑。
（四）爰審酌被告戊○○無故持有具殺傷力之改造手槍及子彈，
      危害社會安全，影響社會治安，甲○○、戊○○、丁○○
      僅因甲○○與被害人乙○○間之債務糾紛，而為本件犯行
      ，危害被害人之安全，犯罪之動機、目的、情節、犯罪後
      態度等一切情狀，量處如主文所示之刑，並均依修正後之
      刑法諭知併科罰金易服勞役之折算標準。又按中華民國96
      年罪犯減刑條例業於96年7 月16日施行，查本件被告戊○○上開強制犯行係在96年4 月24日前，爰依中華民國96年
      罪犯減刑條例第2 條第1 項第3 款，減其刑期2 分之1 （
      又中華民國96年罪犯減刑條例第5 條雖規定：「本條例施
      行前，經通緝而未於中華民國96年12月31日以前自動歸案
      接受偵查、審判或執行者，不得依本條例減刑。」則如係
      於該條例施行前經通緝，並於該條例施行前經緝獲到案者
      ，應不受該條規定不得減刑之限制〈最高法院81年度台非
      字第12號判決同此見解〉。查本件被告戊○○雖經本院96
      年7 月10日發佈通緝，而於96年7 月11日經緝獲到案，惟
      其既係於中華民國96年罪犯減刑條例施行前遭通緝，並於
      該條例施行前緝獲，不適用上開條例第5 條規定，自仍應
      依該條例減刑），並與所犯不得減刑之未經許可而持有可
      發射子彈具有殺傷力之手槍罪，依修正後刑法第51條第5
      款規定，定應執行之刑，以資懲儆。
（五）扣案如附表一、如附表二編號1 所示之物，屬違禁物，應
      依修正後刑法第38條第1 項第1 款之規定，宣告沒收。扣
      案如附表三所示之物，係被告丁○○所有供本件犯罪所用
      ，應依修正後刑法第38條第1 項第2 款之規定宣告沒收。
      又扣案如附表二編號2 所示之物，原雖亦可擊發具殺傷力
      而屬違禁物，然業於鑑定時試射而喪失子彈之作用與性質
      ，已非違禁物，爰不宣告沒收。另扣案如附表三所示之物
      ，無證據證明與本件有關，爰不宣告沒收。又被告戊○○
      原用有放置扣案槍、彈之黑色袋子1 個，既未扣案，且被
      告戊○○亦於本院審理時供稱：該袋子大概不見了等語，
      則現是否仍存在即屬不明，為免將來執行之困難，爰不宣
      告沒收。
（六）又被告甲○○、戊○○、丁○○所犯未經許可而持有可發
      射子彈具有殺傷力之手槍罪，依中華民國96年罪犯減刑條
      例第3 條第1項第4 款規定，不得減刑，一併敘明。
據上論斷，應依刑事訴訟法第299 條第1 項前段、槍砲彈藥刀械
管制條例第8 條第4 項、第12條第4 項，修正前刑法第55條後段
、第51條第5 款、刑法第2 條第1 項、第11條前段、第28條、第
304 條第1 項、第55條後段、第47條第1 項、第42條第3 項、第
38條第1 項第1 款、第2 款，刑法施行法第1 條之1 第1 項、第
2 項前段，中華民國96年罪犯減刑條例第2 條第1 項第3 款、第
7 條，判決如主文。
本案經檢察官嵇珮晶到庭執行職務。
中　　華　　民　　國　　96　　年　　8 　　月　　23　　日
                  刑事第一庭審判長法　官　曾淑華
                                  法  官  王耀興
                                  法  官  鄭吉雄
以上正本證明與原本無異。
如不服本判決，應於判決送達後10日內向本院提出上訴狀（應附
繕本），其未敘述上訴理由者，應於上訴期間屆滿後20日內補提
理由書狀於本院，上訴於臺灣高等法院。
　　　　　　　　　　　　　　　    書記官　劉宗源
中　　華　　民　　國　　96　　年　　8 　　月　　29　　日
附表一
┌───┬──────────────┬──┬────┐
│編  號│  扣    案     物     品    │數量│備    註│
├───┼──────────────┼──┼────┤
│  1   │改造手槍，由仿WALTHER 廠PPK/│1 支│        │
│      │S 型半自動手槍製造之槍枝換裝│    │        │
│      │土造金屬槍管而成（槍枝管制編│    │        │
│      │號0000000000，含彈匣1 個）  │    │        │
└───┴──────────────┴──┴────┘
附表二
┌───┬──────────────┬──┬────┐
│編  號│  扣    案     物     品    │數量│備    註│
├───┼──────────────┼──┼────┤
│  1   │土造子彈，具直徑約7.8MM 金屬│4 顆│        │
│      │彈頭                        │    │        │
├───┼──────────────┼──┼────┤
│  2   │同上                        │2 顆│已試射  │
│      │                            │    │        │
└───┴──────────────┴──┴────┘
附表三
┌───┬──────────────┬──┬────┐
│編  號│  扣    案     物     品    │數量│備    註│
├───┼──────────────┼──┼────┤
│  1   │本票（發票人：乙○○、發票日│1 張│該本票僅│
│      │：94年12月5 日、到期日：94年│    │發票人欄│
│      │10月5 日、面額3 萬元、票號：│    │係由陳怡│
│      │0000000）                   │    │玲簽名並│
│      │                            │    │填載身分│
│      │                            │    │證字號及│
│      │                            │    │地址    │
├───┼──────────────┼──┼────┤
│  2   │本票（發票人：乙○○、發票日│1 張│同    上│
│      │：94年12月5 日、到期日：94年│    │        │
│      │10月5 日、面額3 萬元、票號：│    │        │
│      │0000000）                   │    │        │
├───┼──────────────┼──┼────┤
│  3   │借據（債務人：乙○○；債權人│1 張│        │
│      │：丁○○；見證人：戊○○；保│    │        │
│      │證人：己○○）              │    │        │
└───┴──────────────┴──┴────┘
附表四；
┌───┬──────────────┬──┬────┐
│編  號│  扣    案     物     品    │數量│備    註│
├───┼──────────────┼──┼────┤
│  1   │借據（債務人：王小明）      │1 張│與本案無│
│      │                            │    │關      │
└───┴──────────────┴──┴────┘
刑法第304條
（強制罪）
以強暴、脅迫使人行無義務之事或妨害人行使權利者，處 3 年以
下有期徒刑、拘役或 3 百元以下罰金。
前項之未遂犯罰之。
槍砲彈藥刀械管制條例第8條
未經許可，製造、販賣或運輸鋼筆槍、瓦斯槍、麻醉槍、獵槍、
空氣槍或第4 條第1 項第1 款所定其他可發射金屬或子彈具有殺
傷力之各式槍砲者，處無期徒刑或5 年以上有期徒刑，併科新臺
幣1 千萬元以下罰金。
未經許可，轉讓、出租或出借前項所列槍枝者，處 5 年以上有期
徒刑，併科新臺幣 1 千萬元以下罰金。
意圖供自己或他人犯罪之用，而犯前二項之罪者，處無期徒刑或
7 年以上有期徒刑，併科新臺幣 1 千萬元以下罰金。
未經許可，持有、寄藏或意圖販賣而陳列第 1 項所列槍枝者，處
3 年以上10年以下有期徒刑，併科新臺幣700 萬元以下罰金。第
1 項至第3 項之未遂犯罰之。
槍砲彈藥刀械管制條例第12條
未經許可，製造、販賣或運輸子彈者，處 1 年以上 7 年以下有
期徒刑，併科新台幣 500 萬元以下罰金。
未經許可，轉讓、出租或出借子彈者，處 6 月以上 5 年以下有
期徒刑，併科新台幣 300 萬元以下罰金。
意圖供自己或他人犯罪之用，而犯前二項之罪者，處 3 年以上
10 年以下有期徒刑，併科新台幣 700 萬元以下罰金。
未經許可，持有、寄藏或意圖販賣而陳列子彈者，處 5 年以下有
期徒刑，併科新台幣 300 萬元以下罰金。
第 1 項至第 3 項之未遂犯罰之。
